---
title: "R Notebook"
output:
  html_document:
    df_print: paged
---

```{r setup, include=FALSE}
knitr::opts_chunk$set(
  echo = TRUE,
  warning = FALSE,
  message = FALSE,
  fig.width = 12,
  fig.height = 7,
  dpi = 300
)
```

```{r clean_env, echo=TRUE}
rm(list = ls())
gc()
```

# Packages

```{r}
library(tidyverse)
library(did)
library(fixest)
library(stats)
library(ggplot2)
library(gridExtra)
```


# ============================================================================
# ANÁLISE MATRIZ: INTENSIDADE 4G × PIB PER CAPITA
# Dose-response por combinação de infraestrutura e renda
# ============================================================================

# CARREGAR DADOS

```{r load_data}
if(file.exists("painel_com_intensidade_4g_e_PIB.csv")) {
  dados <- read_csv("painel_com_intensidade_4g_e_PIB.csv",
                    col_types = cols(codigo_tse = col_character()))
  cat("✅ Painel carregado\n\n")
} else {
  cat("❌ Arquivo não encontrado!\n")
  stop()
}

# Verificar variáveis necessárias
vars_necessarias <- c("esteban_ray", "tem_4g", "anos_3g", "erbs_per_1000hab",
                      "pib_per_capita", "log_pib_pc", "codigo_tse", "ano")

missing <- setdiff(vars_necessarias, names(dados))
if(length(missing) > 0) {
  cat("❌ Variáveis faltando:", paste(missing, collapse=", "), "\n")
  stop()
}

cat(sprintf("Dados: %d linhas, %d municípios\n", 
            nrow(dados), n_distinct(dados$codigo_tse)))
cat(sprintf("Anos: %s\n\n", paste(unique(dados$ano), collapse=", ")))

```

# CRIAR ID E GNAME

```{r id_gname}
if(!"id" %in% names(dados)) {
  cat("📊 Criando ID...\n")
  mapeamento_id <- dados %>%
    distinct(codigo_tse) %>%
    arrange(codigo_tse) %>%
    mutate(id = row_number())
  
  dados <- dados %>% left_join(mapeamento_id, by = "codigo_tse")
}

if(!"gname" %in% names(dados)) {
  cat("📊 Criando gname...\n")
  dados <- dados %>%
    group_by(id) %>%
    arrange(id, ano) %>%
    mutate(
      primeiro_ano_4g = ifelse(any(tem_4g == 1), min(ano[tem_4g == 1]), 0),
      gname = ifelse(primeiro_ano_4g == 0, 0, primeiro_ano_4g)
    ) %>%
    ungroup()
}

cat("✅ ID e gname prontos\n\n")
```

# CRIAR QUARTIS DE INTENSIDADE E PIB

```{r quartis_intensidade_PIB}
# Quartis de PIB (por ano)
dados <- dados %>%
  group_by(ano) %>%
  mutate(
    quartil_pib = ntile(pib_per_capita, 4),
    quartil_pib_label = case_when(
      quartil_pib == 1 ~ "Q1_PIB",
      quartil_pib == 2 ~ "Q2_PIB",
      quartil_pib == 3 ~ "Q3_PIB",
      quartil_pib == 4 ~ "Q4_PIB"
    )
  ) %>%
  ungroup()

# Quartis de Intensidade 4G
# IMPORTANTE: Calcular apenas para municípios COM 4G
# Para municípios SEM 4G, categoria = "Sem_4G"

dados <- dados %>%
  mutate(
    # Criar flag para municípios que NUNCA tiveram 4G
    nunca_teve_4g = (gname == 0)
  )

# Quartis apenas entre municípios que têm 4G
dados_com_4g <- dados %>%
  filter(!nunca_teve_4g, erbs_per_1000hab > 0)

# Calcular quartis globalmente (não por ano)
# Razão: queremos classificação consistente da intensidade
quartis_intensidade <- quantile(dados_com_4g$erbs_per_1000hab, 
                                probs = c(0, 0.25, 0.5, 0.75, 1), 
                                na.rm = TRUE)

cat("Limites dos quartis de intensidade 4G:\n")
print(quartis_intensidade)
cat("\n")

# Atribuir quartis
dados <- dados %>%
  mutate(
    quartil_intensidade = case_when(
      nunca_teve_4g ~ 0,
      erbs_per_1000hab <= quartis_intensidade[2] ~ 1,
      erbs_per_1000hab <= quartis_intensidade[3] ~ 2,
      erbs_per_1000hab <= quartis_intensidade[4] ~ 3,
      TRUE ~ 4
    ),
    quartil_intensidade_label = case_when(
      quartil_intensidade == 0 ~ "Sem_4G",
      quartil_intensidade == 1 ~ "Q1_Int",
      quartil_intensidade == 2 ~ "Q2_Int",
      quartil_intensidade == 3 ~ "Q3_Int",
      quartil_intensidade == 4 ~ "Q4_Int"
    )
  )

cat("✅ Quartis criados\n\n")

# Distribuição
cat("Distribuição de municípios por quartil de intensidade (2022):\n")
dist_int <- dados %>%
  filter(ano == 2022) %>%
  count(quartil_intensidade_label) %>%
  arrange(quartil_intensidade_label)
print(dist_int)
cat("\n")

cat("Distribuição de municípios por quartil de PIB (2022):\n")
dist_pib <- dados %>%
  filter(ano == 2022) %>%
  count(quartil_pib_label) %>%
  arrange(quartil_pib_label)
print(dist_pib)
```

# CRIAR CÉLULAS DA MATRIZ

```{r celulas_quartis}
# Combinar quartis
dados <- dados %>%
  mutate(
    celula = paste0(quartil_intensidade_label, "_", quartil_pib_label),
    celula_label = paste0(quartil_intensidade_label, " × ", quartil_pib_label)
  )

# Contar observações por célula
cat("Distribuição de municípios por célula (2022):\n\n")
matriz_n <- dados %>%
  filter(ano == 2022) %>%
  count(quartil_intensidade_label, quartil_pib_label) %>%
  pivot_wider(
    names_from = quartil_pib_label,
    values_from = n,
    values_fill = 0
  ) %>%
  arrange(quartil_intensidade_label)

print(matriz_n)
cat("\n")

# Identificar células com N suficiente
# Critério: N >= 100 municípios (400 obs com 4 anos)
celulas_validas <- dados %>%
  filter(ano == 2022) %>%
  count(celula, celula_label, quartil_intensidade, quartil_pib) %>%
  filter(n >= 100) %>%
  arrange(quartil_intensidade, quartil_pib)

cat(sprintf("Células com N >= 100: %d de 20 possíveis\n\n", nrow(celulas_validas)))

if(nrow(celulas_validas) > 0) {
  cat("Células válidas:\n")
  print(celulas_validas %>% select(celula_label, n))
  cat("\n")
}
```

# FUNÇÃO PARA RODAR CS POR CÉLULA

```{r cs_cell_estimation_function}
rodar_cs_celula <- function(dados_celula, nome_celula) {
  
  cat(sprintf("\n--- Processando %s ---\n", nome_celula))
  
  # Verificar tamanho
  n_mun <- n_distinct(dados_celula$codigo_tse)
  n_tratados <- n_distinct(dados_celula$codigo_tse[dados_celula$gname > 0])
  
  cat(sprintf("  Municípios: %d | Tratados: %d (%.1f%%)\n", 
              n_mun, n_tratados, 100*n_tratados/n_mun))
  
  # Verificar cohorts
  cohorts <- dados_celula %>%
    distinct(id, gname) %>%
    count(gname)
  
  cat("  Cohorts:\n")
  for(i in 1:nrow(cohorts)) {
    cat(sprintf("    gname=%d: %d\n", cohorts$gname[i], cohorts$n[i]))
  }
  
  # Avisos
  if(n_tratados < 50) {
    cat("  ⚠️ ATENÇÃO: Poucos tratados (<50)\n")
  }
  
  if(n_mun < 100) {
    cat("  ⚠️ ATENÇÃO: Poucos municípios (<100)\n")
  }
  
  # Verificar se há never-treated
  n_never <- sum(cohorts$gname == 0)
  if(n_never == 0) {
    cat("  ⚠️ SEM never-treated, usando not-yet-treated\n")
  }
  
  # Estimar
  tryCatch({
    
    cs_result <- att_gt(
      yname = "esteban_ray",
      tname = "ano",
      idname = "id",
      gname = "gname",
      xformla = ~ anos_3g + erbs_per_1000hab + log_pib_pc,
      data = dados_celula,
      control_group = "notyettreated",
      est_method = "reg",
      base_period = "universal",
      anticipation = 0,
      print_details = FALSE
    )
    
    agg_simple <- aggte(cs_result, type = "simple")
    agg_dynamic <- aggte(cs_result, type = "dynamic")
    
    list(
      nome = nome_celula,
      cs = cs_result,
      agg_simple = agg_simple,
      agg_dynamic = agg_dynamic,
      n_mun = n_mun,
      n_tratados = n_tratados,
      sucesso = TRUE
    )
    
  }, error = function(e) {
    cat("  ❌ ERRO:\n")
    cat(sprintf("     %s\n", e$message))
    
    list(
      nome = nome_celula,
      sucesso = FALSE,
      erro = e$message
    )
  })
}
```

# RODAR ANÁLISE PARA CÉLULAS SELECIONADAS

```{r analise_estimation}
# ESTRATÉGIA: Rodar apenas células com N >= 100
# E focar nas mais interessantes teoricamente

# Células prioritárias (hipóteses a priori):
# 1. Q4_Int × Q4_PIB (Alta × Alta) - esperamos maior efeito negativo
# 2. Q1_Int × Q1_PIB (Baixa × Baixa) - esperamos efeito positivo ou nulo
# 3. Q3_Int × Q3_PIB (Média × Média) - sweet spot?
# 4. Diagonal completa + algumas off-diagonal

# Identificar células para rodar
celulas_rodar <- celulas_validas %>%
  filter(
    # Diagonal
    (quartil_intensidade == quartil_pib) |
    # Off-diagonal interessantes
    (quartil_intensidade == 4 & quartil_pib %in% c(3, 4)) |
    (quartil_intensidade == 3 & quartil_pib %in% c(2, 3, 4)) |
    (quartil_intensidade == 1 & quartil_pib %in% c(1, 2))
  )

cat(sprintf("Rodando CS para %d células:\n\n", nrow(celulas_rodar)))

resultados_celulas <- list()

for(i in 1:nrow(celulas_rodar)) {
  
  celula_atual <- celulas_rodar$celula[i]
  label_atual <- celulas_rodar$celula_label[i]
  
  # Filtrar dados
  dados_celula <- dados %>% filter(celula == celula_atual)
  
  # Rodar CS
  resultado <- rodar_cs_celula(dados_celula, label_atual)
  
  # Guardar
  resultados_celulas[[celula_atual]] <- resultado
}
```

# TABELA DE RESULTADOS

```{r results_table}
# Criar tabela
tabela_matriz <- tibble(
  Celula = character(),
  Quartil_Int = integer(),
  Quartil_PIB = integer(),
  N_Tratados = integer(),
  ATT = numeric(),
  SE = numeric(),
  P_valor = numeric(),
  IC_lower = numeric(),
  IC_upper = numeric(),
  Sig = character()
)

for(celula_nome in names(resultados_celulas)) {
  res <- resultados_celulas[[celula_nome]]
  
  if(res$sucesso) {
    att <- res$agg_simple$overall.att
    se <- res$agg_simple$overall.se
    p_val <- 2 * pnorm(-abs(att / se))
    
    ic_lower <- att - 1.96 * se
    ic_upper <- att + 1.96 * se
    
    sig <- case_when(
      p_val < 0.001 ~ "***",
      p_val < 0.01 ~ "**",
      p_val < 0.05 ~ "*",
      p_val < 0.1 ~ ".",
      TRUE ~ ""
    )
    
    # Extrair quartis do nome
    parts <- str_split(celula_nome, "_")[[1]]
    q_int <- as.integer(str_remove(parts[1], "Q"))
    q_pib <- as.integer(str_remove(parts[3], "Q"))
    
    if(is.na(q_int)) q_int <- 0  # Sem_4G
    
    tabela_matriz <- tabela_matriz %>%
      add_row(
        Celula = res$nome,
        Quartil_Int = q_int,
        Quartil_PIB = q_pib,
        N_Tratados = res$n_tratados,
        ATT = att,
        SE = se,
        P_valor = p_val,
        IC_lower = ic_lower,
        IC_upper = ic_upper,
        Sig = sig
      )
  }
}

# Ordenar
tabela_matriz <- tabela_matriz %>%
  arrange(Quartil_Int, Quartil_PIB)

print(tabela_matriz, n = 100)
cat("\n")

# Formatação para paper
cat("FORMATAÇÃO PARA PAPER:\n")
cat(paste(rep("-", 100), collapse=""), "\n")
cat("| Célula                   | N    | ATT        | SE        | P-valor | IC 95%                  | Sig |\n")
cat("|--------------------------|------|------------|-----------|---------|-------------------------|-----|\n")

for(i in 1:nrow(tabela_matriz)) {
  row <- tabela_matriz[i,]
  
  cat(sprintf("| %-24s | %4d | %+.6f | %.6f | %.4f  | [%+.6f, %+.6f] | %-3s |\n",
              row$Celula,
              row$N_Tratados,
              row$ATT,
              row$SE,
              row$P_valor,
              row$IC_lower,
              row$IC_upper,
              row$Sig))
}
```

# VISUALIZAÇÃO: HEATMAP DA MATRIZ

```{r heatmap_matriz}
# Preparar dados para heatmap
# Criar matriz completa 4×4 (sem Sem_4G)
heatmap_data <- tabela_matriz %>%
  filter(Quartil_Int > 0) %>%  # Remover Sem_4G
  select(Quartil_Int, Quartil_PIB, ATT, P_valor) %>%
  mutate(
    significativo = P_valor < 0.05,
    label_att = sprintf("%.4f%s", ATT, ifelse(significativo, "*", ""))
  )

# Criar matriz completa com NAs para células não estimadas
matriz_completa <- expand_grid(
  Quartil_Int = 1:4,
  Quartil_PIB = 1:4
) %>%
  left_join(heatmap_data, by = c("Quartil_Int", "Quartil_PIB"))

# Heatmap
p_heatmap <- ggplot(matriz_completa, 
                    aes(x = factor(Quartil_PIB), 
                        y = factor(Quartil_Int, levels = 4:1),
                        fill = ATT)) +
  geom_tile(color = "white", size = 1) +
  geom_text(aes(label = label_att), 
            size = 4, 
            fontface = "bold",
            na.rm = TRUE) +
  scale_fill_gradient2(
    low = "steelblue",
    mid = "white",
    high = "coral",
    midpoint = 0,
    na.value = "gray90",
    name = "ATT"
  ) +
  labs(
    title = "Efeito Dose-Response por Intensidade 4G × PIB Per Capita",
    subtitle = "Cells show ATT | * indicates p<0.05 | Gray = not estimated",
    x = "Quartil de PIB Per Capita →",
    y = "← Quartil de Intensidade 4G"
  ) +
  scale_x_discrete(labels = c("Q1\nBaixo", "Q2\nMédio-\nBaixo", 
                               "Q3\nMédio-\nAlto", "Q4\nAlto")) +
  scale_y_discrete(labels = c("Q4\nAlta", "Q3\nMédia-\nAlta", 
                               "Q2\nMédia-\nBaixa", "Q1\nBaixa")) +
  theme_minimal() +
  theme(
    plot.title = element_text(face = "bold", size = 14),
    plot.subtitle = element_text(size = 10),
    axis.title = element_text(size = 12, face = "bold"),
    axis.text = element_text(size = 10),
    legend.position = "right",
    panel.grid = element_blank()
  )

ggsave("heatmap_intensidade_pib.png", 
       p_heatmap, 
       width = 10, 
       height = 8, 
       dpi = 300)

cat("✅ Heatmap salvo: heatmap_intensidade_pib.png\n\n")
```

# ANÁLISE DE PADRÕES

```{r analise_padroes}
# Diagonal vs Off-diagonal
diagonal <- tabela_matriz %>%
  filter(Quartil_Int == Quartil_PIB, Quartil_Int > 0)

off_diagonal <- tabela_matriz %>%
  filter(Quartil_Int != Quartil_PIB, Quartil_Int > 0)

if(nrow(diagonal) >= 2) {
  cat("DIAGONAL (Int = PIB):\n")
  cat(sprintf("  N células: %d\n", nrow(diagonal)))
  cat(sprintf("  ATT médio: %.6f\n", mean(diagonal$ATT, na.rm = TRUE)))
  cat(sprintf("  ATT mediano: %.6f\n\n", median(diagonal$ATT, na.rm = TRUE)))
  
  # Correlação diagonal
  if(nrow(diagonal) >= 3) {
    cor_diag <- cor(diagonal$Quartil_Int, diagonal$ATT)
    cat(sprintf("  Correlação (Quartil × ATT) na diagonal: %.3f\n\n", cor_diag))
  }
}

if(nrow(off_diagonal) > 0) {
  cat("OFF-DIAGONAL (Int ≠ PIB):\n")
  cat(sprintf("  N células: %d\n", nrow(off_diagonal)))
  cat(sprintf("  ATT médio: %.6f\n", mean(off_diagonal$ATT, na.rm = TRUE)))
  cat(sprintf("  ATT mediano: %.6f\n\n", median(off_diagonal$ATT, na.rm = TRUE)))
}

# Identificar célula com maior efeito (em módulo)
maior_efeito <- tabela_matriz %>%
  filter(!is.na(ATT)) %>%
  filter(abs(ATT) == max(abs(ATT)))

cat("CÉLULA COM MAIOR EFEITO (magnitude):\n")
cat(sprintf("  %s\n", maior_efeito$Celula))
cat(sprintf("  ATT: %.6f (p=%.4f)\n\n", maior_efeito$ATT, maior_efeito$P_valor))

# Identificar células significativas
sig_celulas <- tabela_matriz %>%
  filter(P_valor < 0.05)

cat(sprintf("CÉLULAS SIGNIFICATIVAS (p<0.05): %d\n", nrow(sig_celulas)))
if(nrow(sig_celulas) > 0) {
  for(i in 1:nrow(sig_celulas)) {
    cat(sprintf("  %s: ATT=%.6f (p=%.4f)\n",
                sig_celulas$Celula[i],
                sig_celulas$ATT[i],
                sig_celulas$P_valor[i]))
  }
}
```

# EXPORTAR RESULTADOS

```{r results_exporting}
write_csv(tabela_matriz, "resultados_matriz_intensidade_pib.csv")
cat("✅ Tabela salva: resultados_matriz_intensidade_pib.csv\n\n")
```
# RESUMO EXECUTIVO

```{r summary}
if(nrow(tabela_matriz) > 0) {
  
  # Padrão geral
  cat("1. PADRÃO GERAL:\n")
  
  atts_validos <- tabela_matriz %>% filter(!is.na(ATT))
  
  if(nrow(atts_validos) >= 5) {
    
    # Teste se diagonal é diferente
    if(nrow(diagonal) >= 2 && nrow(off_diagonal) >= 2) {
      t_test <- t.test(diagonal$ATT, off_diagonal$ATT)
      
      cat(sprintf("   Diagonal vs Off-diagonal: p = %.4f\n", t_test$p.value))
      
      if(t_test$p.value < 0.05) {
        cat("   ✅ Diagonal é SIGNIFICATIVAMENTE diferente\n")
        cat("   → Interação Intensidade × PIB importa!\n\n")
      } else {
        cat("   ⚠️ Diagonal NÃO é significativamente diferente\n\n")
      }
    }
    
    # Identificar padrão
    max_abs_att <- atts_validos %>% filter(abs(ATT) == max(abs(ATT)))
    
    cat(sprintf("2. CÉLULA MAIS FORTE: %s\n", max_abs_att$Celula))
    cat(sprintf("   ATT: %.6f\n", max_abs_att$ATT))
    cat(sprintf("   Significativo: %s\n\n", 
                ifelse(max_abs_att$P_valor < 0.05, "SIM", "NÃO")))
    
    # Significância
    n_sig <- sum(atts_validos$P_valor < 0.05)
    pct_sig <- 100 * n_sig / nrow(atts_validos)
    
    cat(sprintf("3. SIGNIFICÂNCIA: %d/%d células (%.1f%%)\n\n", 
                n_sig, nrow(atts_validos), pct_sig))
  }
}

cat("ARQUIVOS GERADOS:\n")
cat("  - heatmap_intensidade_pib.png\n")
cat("  - resultados_matriz_intensidade_pib.csv\n")
cat("\n")
```

