---
title: "staggered_dose_response_e_controles"
author: "Fabio de Medeiros"
date: "2025-12-06"
output: html_document
---


```{r setup, include=FALSE}
knitr::opts_chunk$set(
  echo = TRUE,
  warning = FALSE,
  message = FALSE,
  fig.width = 12,
  fig.height = 7,
  dpi = 300
)
```

```{r clean_env, echo=TRUE}
rm(list = ls())
gc()
```

# Packages

```{r}
library(tidyverse)
library(did)
library(fixest)
library(stats)
```

# ============================================================================
# DOSE-RESPONSE STAGGERED COM CONTROLE DE PIB
# Versão Simplificada - Tudo no R
# ============================================================================

```{r load_data}

# ============================================================================
# PASSO 1: CARREGAR PAINEL PRINCIPAL (já tem população!)
# ============================================================================

dados <- read_csv("painel_com_intensidade_4g.csv",
                  col_types = cols(codigo_tse = col_character()))

cat(sprintf("✅ Painel carregado: %d linhas\n", nrow(dados)))
cat(sprintf("   Municípios: %d\n", n_distinct(dados$codigo_tse)))
cat(sprintf("   Anos: %s\n\n", paste(unique(dados$ano), collapse=", ")))

# Verificar se tem população
if(!"populacao" %in% names(dados)) {
  cat("❌ ERRO: Variável 'populacao' não encontrada no painel!\n")
  cat("   Execute primeiro o script que adiciona população.\n")
  stop()
}

cat("✅ População disponível no painel\n\n")

# ============================================================================
# PASSO 2: CARREGAR PIB DO IBGE
# ============================================================================

# Carregar PIB

# Tentar diferentes encodings/separadores
tryCatch({
  df_pib <- read_csv("pib_municipal_2010_2022.csv")
}, error = function(e) {
  tryCatch({
    df_pib <- read_csv2("pib_municipal_2010_2022.csv")  # sep=';'
  }, error = function(e) {
    df_pib <- read.csv("pib_municipal_2010_2022.csv", 
                       sep=";", dec=",", encoding="latin1")
  })
})

cat(sprintf("✅ PIB carregado: %d linhas\n\n", nrow(df_pib)))

# ============================================================================
# PASSO 3: FILTRAR E PROCESSAR PIB
# ============================================================================

# Identificar nomes de colunas (podem variar)
col_var_codigo <- names(df_pib)[grepl("Variável.*Código", names(df_pib))][1]
col_valor <- names(df_pib)[grepl("Valor", names(df_pib))][1]
col_mun_codigo <- names(df_pib)[grepl("Município.*Código", names(df_pib))][1]
col_mun_nome <- names(df_pib)[grepl("Município", names(df_pib)) & 
                                !grepl("Código", names(df_pib))][1]
col_ano <- names(df_pib)[grepl("Ano", names(df_pib)) & 
                          !grepl("Código", names(df_pib))][1]

cat(sprintf("Colunas identificadas:\n"))
cat(sprintf("  Variável Código: %s\n", col_var_codigo))
cat(sprintf("  Valor: %s\n", col_valor))
cat(sprintf("  Município Código: %s\n", col_mun_codigo))
cat(sprintf("  Ano: %s\n\n", col_ano))

# Filtrar código 37 (PIB Total)
pib_total <- df_pib %>%
  filter(.data[[col_var_codigo]] == 37) %>%
  select(
    codigo_ibge = all_of(col_mun_codigo),
    nome_municipio = all_of(col_mun_nome),
    ano = all_of(col_ano),
    pib_total = all_of(col_valor)
  )

cat(sprintf("✅ PIB Total filtrado: %d linhas\n\n", nrow(pib_total)))

# Filtrar anos eleitorais
pib_total <- pib_total %>%
  filter(ano %in% c(2010, 2014, 2018, 2021))

cat(sprintf("Anos: %s\n", paste(unique(pib_total$ano), collapse=", ")))
cat(sprintf("Linhas: %d\n\n", nrow(pib_total)))

# Limpar e converter
pib_total <- pib_total %>%
  mutate(
    codigo_ibge = as.integer(codigo_ibge),
    pib_total = as.numeric(pib_total) * 1000  # Mil reais → Reais
  ) %>%
  filter(!is.na(pib_total))

cat("✅ PIB convertido para reais\n\n")

# ============================================================================
# PASSO 4: CONVERTER IBGE → TSE
# ============================================================================

# Carregar tabela de-para
tryCatch({
  # Usar mesma configuração do notebook Python
  depara <- read_delim(
    "depara-ibge-tse.csv",
    delim = ";",
    locale = locale(encoding = "latin1"),
    show_col_types = FALSE
  )
  
  # Padronizar nomes
  if("CD_MUNICIPIO_IBGE" %in% names(depara)) {
    depara <- depara %>%
      rename(
        codigo_ibge = CD_MUNICIPIO_IBGE,
        codigo_tse = CD_MUNICIPIO_TSE
      )
  }
  
  # Garantir tipos corretos
  depara <- depara %>%
    mutate(
      codigo_ibge = as.integer(codigo_ibge),
      codigo_tse = as.integer(codigo_tse)
    )
  
  cat(sprintf("✅ Tabela de-para: %d correspondências\n\n", nrow(depara)))
  
  # Merge PIB + de-para
  pib_com_tse <- pib_total %>%
    left_join(depara %>% select(codigo_ibge, codigo_tse), by = "codigo_ibge")
  
  # Verificar match
  n_sem_tse <- sum(is.na(pib_com_tse$codigo_tse))
  pct_match <- 100 * (1 - n_sem_tse / nrow(pib_com_tse))
  
  cat(sprintf("Match IBGE→TSE: %.1f%%\n", pct_match))
  
  if(n_sem_tse > 0) {
    cat(sprintf("⚠️ %d linhas sem código TSE (removidas)\n", n_sem_tse))
    pib_com_tse <- pib_com_tse %>% filter(!is.na(codigo_tse))
  }
  
}, error = function(e) {
  cat("⚠️ Tabela de-para não encontrada\n")
  cat("   Usando conversão aproximada (últimos 5 dígitos)\n\n")
  
  pib_com_tse <- pib_total %>%
    mutate(codigo_tse = str_sub(as.character(codigo_ibge), -5))
})

# Padronizar codigo_tse
pib_com_tse <- pib_com_tse %>%
  mutate(codigo_tse = str_pad(codigo_tse, 5, pad = "0"))

cat(sprintf("\n✅ Linhas com código TSE: %d\n\n", nrow(pib_com_tse)))

# ============================================================================
# PASSO 5: ADICIONAR DADOS DE 2022 (proxy com 2021)
# ============================================================================

pib_2021 <- pib_com_tse %>% filter(ano == 2021)
pib_2022 <- pib_2021 %>% mutate(ano = 2022)

pib_final <- bind_rows(pib_com_tse, pib_2022) %>%
  filter(ano %in% c(2010, 2014, 2018, 2022))

cat(sprintf("✅ Dados de 2022 adicionados: %d municípios\n\n", nrow(pib_2022)))

# ============================================================================
# PASSO 6: MERGE COM PAINEL PRINCIPAL
# ============================================================================

# Antes do merge - verificar dimensões
cat(sprintf("Painel antes: %d linhas\n", nrow(dados)))

# Merge
dados <- dados %>%
  left_join(
    pib_final %>% select(codigo_tse, ano, pib_total, nome_municipio),
    by = c("codigo_tse", "ano")
  )

cat(sprintf("Painel depois: %d linhas\n\n", nrow(dados)))

# Verificar cobertura
n_com_pib <- sum(!is.na(dados$pib_total))
pct_cobertura <- 100 * n_com_pib / nrow(dados)

cat(sprintf("Cobertura PIB: %.1f%% (%d/%d)\n\n", 
            pct_cobertura, n_com_pib, nrow(dados)))

if(pct_cobertura < 90) {
  cat("⚠️ ATENÇÃO: Cobertura de PIB < 90%\n")
  cat("   Alguns municípios não têm dados de PIB\n\n")
}

# ============================================================================
# PASSO 7: CALCULAR PIB PER CAPITA
# ============================================================================

dados <- dados %>%
  mutate(
    pib_per_capita = pib_total / populacao,
    log_pib_pc = log(pib_per_capita + 1)
  )

cat("✅ PIB per capita calculado!\n\n")

# Estatísticas
cat("Estatísticas PIB per capita por ano:\n")
stats_pib <- dados %>%
  group_by(ano) %>%
  summarise(
    n = sum(!is.na(pib_per_capita)),
    media = mean(pib_per_capita, na.rm = TRUE),
    mediana = median(pib_per_capita, na.rm = TRUE),
    min = min(pib_per_capita, na.rm = TRUE),
    max = max(pib_per_capita, na.rm = TRUE)
  )

print(stats_pib)
cat("\n")

# ============================================================================
# PASSO 8: SALVAR PAINEL COMPLETO (OPCIONAL)
# ============================================================================

cat("Deseja salvar painel com PIB? (s/n): ")
# Comentar linha abaixo se rodar sem interação
# resposta <- tolower(readline())
resposta <- "s"  # Salvar automaticamente

if(resposta == "s") {
  write_csv(dados, "painel_com_intensidade_4g_e_PIB.csv")
  cat("✅ Salvo: painel_com_intensidade_4g_e_PIB.csv\n\n")
}

# ============================================================================
# ANÁLISE: DOSE-RESPONSE COM CONTROLE DE PIB
# ============================================================================

# Preparar para Callaway-Sant'Anna
cat("📊 Preparando dados para CS...\n")

# ID numérico
mapeamento_id <- dados %>%
  distinct(codigo_tse) %>%
  arrange(codigo_tse) %>%
  mutate(id = row_number())

dados <- dados %>%
  left_join(mapeamento_id, by = "codigo_tse")

# Gname
dados <- dados %>%
  group_by(id) %>%
  arrange(id, ano) %>%
  mutate(
    primeiro_ano_4g = ifelse(any(tem_4g == 1), min(ano[tem_4g == 1]), 0),
    gname = ifelse(primeiro_ano_4g == 0, 0, primeiro_ano_4g)
  ) %>%
  ungroup()

cat("✅ Dados preparados\n\n")

cat("Distribuição de cohorts:\n")
cohort_dist <- dados %>%
  distinct(id, gname) %>%
  count(gname) %>%
  arrange(gname)
print(cohort_dist)
cat("\n")

# ============================================================================
# MODELO 1: SEM CONTROLE DE PIB (baseline)
# ============================================================================

cat("xformla = ~ anos_3g + erbs_per_1000hab\n\n")

cs_sem_pib <- att_gt(
  yname = "esteban_ray",
  tname = "ano",
  idname = "id",
  gname = "gname",
  xformla = ~ anos_3g + erbs_per_1000hab,
  data = dados,
  control_group = "notyettreated",
  est_method = "reg",
  base_period = "universal",
  anticipation = 0,
  print_details = FALSE
)

agg_sem_pib <- aggte(cs_sem_pib, type = "simple")

cat("RESULTADO (SEM PIB):\n")
cat(sprintf("  ATT: %+.6f\n", agg_sem_pib$overall.att))
cat(sprintf("  SE:  %.6f\n", agg_sem_pib$overall.se))
cat(sprintf("  P-valor: %.4f\n\n", 
            2 * pnorm(-abs(agg_sem_pib$overall.att / agg_sem_pib$overall.se))))

# ============================================================================
# MODELO 2: COM CONTROLE DE PIB
# ============================================================================

cat("xformla = ~ anos_3g + erbs_per_1000hab + log_pib_pc\n\n")

cs_com_pib <- att_gt(
  yname = "esteban_ray",
  tname = "ano",
  idname = "id",
  gname = "gname",
  xformla = ~ anos_3g + erbs_per_1000hab + log_pib_pc,
  data = dados,
  control_group = "notyettreated",
  est_method = "reg",
  base_period = "universal",
  anticipation = 0,
  print_details = FALSE
)

agg_com_pib <- aggte(cs_com_pib, type = "simple")

cat("RESULTADO (COM PIB):\n")
cat(sprintf("  ATT: %+.6f\n", agg_com_pib$overall.att))
cat(sprintf("  SE:  %.6f\n", agg_com_pib$overall.se))
cat(sprintf("  P-valor: %.4f\n\n", 
            2 * pnorm(-abs(agg_com_pib$overall.att / agg_com_pib$overall.se))))

# ============================================================================
# COMPARAÇÃO
# ============================================================================

mudanca_abs <- agg_com_pib$overall.att - agg_sem_pib$overall.att
mudanca_pct <- 100 * abs(mudanca_abs) / abs(agg_sem_pib$overall.att)

cat("| Modelo      | ATT      | SE       | P-valor | Mudança |\n")
cat("|-------------|----------|----------|---------|----------|\n")
cat(sprintf("| Sem PIB     | %+.6f | %.6f | %.4f   | --       |\n",
            agg_sem_pib$overall.att,
            agg_sem_pib$overall.se,
            2 * pnorm(-abs(agg_sem_pib$overall.att / agg_sem_pib$overall.se))))
cat(sprintf("| Com PIB     | %+.6f | %.6f | %.4f   | %+.1f%%  |\n",
            agg_com_pib$overall.att,
            agg_com_pib$overall.se,
            2 * pnorm(-abs(agg_com_pib$overall.att / agg_com_pib$overall.se)),
            mudanca_pct))
cat("\n")

# Interpretação
if(mudanca_pct < 20) {
  cat("✅ RESULTADO: Efeito é ROBUSTO (<20% mudança)\n")
  cat("   Controlar PIB não altera substancialmente\n")
  cat("   Dose-response não é confundimento por renda\n\n")
} else if(mudanca_pct > 50) {
  cat("⚠️ RESULTADO: Confundimento significativo (>50% mudança)\n")
  cat("   PIB explica grande parte do efeito\n")
  cat("   Use resultados COM PIB\n\n")
} else {
  cat("⚠️ RESULTADO: Mudança moderada (20-50%)\n")
  cat("   PIB tem papel, mas efeito persiste\n\n")
}

# ============================================================================
# EVENT STUDY
# ============================================================================

agg_com_pib_dynamic <- aggte(cs_com_pib, type = "dynamic")

event_df <- tibble(
  tempo = agg_com_pib_dynamic$egt,
  att = agg_com_pib_dynamic$att.egt,
  se = agg_com_pib_dynamic$se.egt
) %>%
  mutate(
    p_valor = 2 * pnorm(-abs(att / se)),
    sig = case_when(
      p_valor < 0.001 ~ "***",
      p_valor < 0.01 ~ "**",
      p_valor < 0.05 ~ "*",
      p_valor < 0.1 ~ ".",
      TRUE ~ ""
    )
  )

# Pré-tendências
pre_trends <- event_df %>% filter(tempo < 0)
n_sig <- sum(pre_trends$p_valor < 0.05, na.rm = TRUE)
pct_violacao <- 100 * n_sig / nrow(pre_trends)

cat(sprintf("Pré-tendências violadas: %d/%d (%.1f%%)\n\n",
            n_sig, nrow(pre_trends), pct_violacao))

cat("Efeitos dinâmicos:\n")
for(i in 1:nrow(event_df)) {
  cat(sprintf("  t=%+3d: %+.6f (p=%.4f) %s\n",
              event_df$tempo[i],
              event_df$att[i],
              event_df$p_valor[i],
              event_df$sig[i]))
}
cat("\n")

# Gráfico
library(ggplot2)

p_event <- ggdid(agg_com_pib_dynamic) +
  labs(
    title = "Event Study: Dose-Response com Controle de PIB",
    subtitle = sprintf("Pré-tendências: %.1f%% | Mudança vs sem PIB: %.1f%%", 
                       pct_violacao, mudanca_pct),
    x = "Períodos relativos ao tratamento",
    y = "ATT"
  ) +
  theme_minimal()

ggsave("event_study_com_PIB.png", p_event, width = 10, height = 6, dpi = 300)

cat("✅ Gráfico salvo: event_study_com_PIB.png\n\n")

# ============================================================================
# RESUMO FINAL
# ============================================================================

cat("ACHADOS PRINCIPAIS:\n\n")
cat(sprintf("1. ATT sem PIB: %+.6f (p=%.4f)\n",
            agg_sem_pib$overall.att,
            2 * pnorm(-abs(agg_sem_pib$overall.att / agg_sem_pib$overall.se))))
cat(sprintf("2. ATT com PIB: %+.6f (p=%.4f)\n",
            agg_com_pib$overall.att,
            2 * pnorm(-abs(agg_com_pib$overall.att / agg_com_pib$overall.se))))
cat(sprintf("3. Mudança: %.1f%%\n", mudanca_pct))
cat(sprintf("4. Pré-tendências: %.1f%% violadas\n", pct_violacao))
cat(sprintf("5. Cobertura PIB: %.1f%%\n\n", pct_cobertura))

```

# CONVERTER IBGE → TSE

```{r}
# Carregar tabela de-para
depara <- read_csv("depara-ibge-tse.csv")
  
# Padronizar nomes
depara <- depara %>%
  rename(
    codigo_ibge = CD_MUNICIPIO_IBGE,
    codigo_tse = CD_MUNICIPIO_TSE
  )
  
cat(sprintf("✅ Tabela de-para: %d correspondências\n\n", nrow(depara)))
```

```{r}
# Merge PIB + de-para
pib_com_tse <- pib_total %>%
  left_join(depara %>% select(CD_MUNICIPIO_IBGE, CD_MUNICIPIO_TSE), by = "Município(Código")
  
# Verificar match
n_sem_tse <- sum(is.na(pib_com_tse$CD_MUNICIPIO_TSE))
pct_match <- 100 * (1 - n_sem_tse / nrow(pib_com_tse))
  
cat(sprintf("Match IBGE→TSE: %.1f%%\n", pct_match))
```


# 1. Criar ID numérico

```{r mapeamento_código_tse}
# Mapeamento codigo_tse → id numérico
mapeamento_id <- dados %>%
  distinct(codigo_tse) %>%
  arrange(codigo_tse) %>%
  mutate(id = row_number())

dados <- dados %>%
  left_join(mapeamento_id, by = "codigo_tse")
```

# 2. Identificar primeiro ano com 4G

```{r identify_cohort}
dados <- dados %>%
  group_by(id) %>%
  arrange(id, ano) %>%
  mutate(
    # Primeiro ano em que tem_4g == 1 (dados TSE!)
    primeiro_ano_4g = ifelse(any(tem_4g == 1), 
                             min(ano[tem_4g == 1]), 
                             0),
    
    # Gname: 0 para never-treated, ano para treated
    gname = ifelse(primeiro_ano_4g == 0, 0, primeiro_ano_4g)
  ) %>%
  ungroup()
head(dados)
```

# 3. Distribuição de cohorts

```{r cohort_dist}
# Verificar Distribuição de cohorts
cohort_dist <- dados %>%
  distinct(id, gname) %>%
  count(gname) %>%
  arrange(gname)

print(cohort_dist)
cat("\n")

# Verificar se faz sentido
n_never <- cohort_dist$n[cohort_dist$gname == 0]
n_treated <- sum(cohort_dist$n[cohort_dist$gname > 0])

cat("📋 RESUMO:\n")
cat(sprintf("   Never-treated: %d municípios (%.1f%%)\n", 
            n_never, 100 * n_never / (n_never + n_treated)))
cat(sprintf("   Treated: %d municípios (%.1f%%)\n", 
            n_treated, 100 * n_treated / (n_never + n_treated)))
cat("\n")

# Checar se distribuição faz sentido
if(n_never > n_treated * 0.5) {
  cat("⚠️ ATENÇÃO: Muitos never-treated. Considere usar control='nevertreated'\n\n")
}
```

# 4. Criar variável de intensidade CONDICIONAL ao tratamento

```{r conditional_intensity}
# Para cada município tratado, pegar intensidade NO ANO em que recebeu 4G
dados <- dados %>%
  group_by(id) %>%
  mutate(
    # Intensidade no ano de adoção (ou NA se never-treated)
    intensidade_adocao = case_when(
      gname > 0 & ano == gname ~ erbs_per_1000hab,
      TRUE ~ NA_real_
    )
  ) %>%
  # Propagar para todos os anos do município
  fill(intensidade_adocao, .direction = "downup") %>%
  ungroup()

# Para never-treated, setar intensidade = 0
dados <- dados %>%
  mutate(
    intensidade_adocao = ifelse(is.na(intensidade_adocao), 0, intensidade_adocao)
  )

intensidade_cohort <- dados %>%
  filter(gname > 0, ano == gname) %>%
  group_by(gname) %>%
  summarise(
    n = n(),
    media_erbs = mean(erbs_per_1000hab, na.rm = TRUE),
    mediana_erbs = median(erbs_per_1000hab, na.rm = TRUE),
    sd_erbs = sd(erbs_per_1000hab, na.rm = TRUE),
    min_erbs = min(erbs_per_1000hab, na.rm = TRUE),
    max_erbs = max(erbs_per_1000hab, na.rm = TRUE)
  )

print(intensidade_cohort)
cat("\n")

# Verificar se há variação
variacao_total <- sd(dados$intensidade_adocao[dados$gname > 0], na.rm = TRUE)
cat(sprintf("Desvio-padrão de intensidade (todos tratados): %.4f\n", variacao_total))

if(variacao_total < 0.01) {
  cat("⚠️ ATENÇÃO: Pouca variação em intensidade! Dose-response pode não funcionar.\n")
}
```


# 5. MODELO DOSE-RESPONSE STAGGERED: Intensidade como covariada

```{r cs_dose_staggered}

cat("Especificação:\n")
cat("  Outcome: esteban_ray\n")
cat("  Treatment timing: gname (baseado em tem_4g)\n")
cat("  Dose: erbs_per_1000hab\n")
cat("  Controles: anos_3g\n")
cat("  Control group: notyettreated\n\n")

# Estimar
cs_dose <- att_gt(
  yname = "esteban_ray",
  tname = "ano",
  idname = "id",
  gname = "gname",
  
  # DOSE-RESPONSE
  xformla = ~ anos_3g + erbs_per_1000hab,
  
  data = dados,
  control_group = "notyettreated",
  est_method = "reg",
  base_period = "universal",
  anticipation = 0,
  print_details = FALSE
)

cat("✅ Estimação concluída!\n\n")

# Agregação simples
agg_dose <- aggte(cs_dose, type = "simple")

cat("RESULTADO - ATT MÉDIO:\n")
cat(sprintf("  ATT: %+.6f\n", agg_dose$overall.att))
cat(sprintf("  SE:  %.6f\n", agg_dose$overall.se))
cat(sprintf("  P-valor: %.4f\n", 
            2 * pnorm(-abs(agg_dose$overall.att / agg_dose$overall.se))))

baseline <- mean(dados$esteban_ray[dados$ano == 2010], na.rm = TRUE)
efeito_pct <- (agg_dose$overall.att / baseline) * 100
cat(sprintf("  Efeito: %.2f%% do baseline\n", efeito_pct))
cat("\n")

# Event study
cat("Calculando event study...\n")
agg_dose_dynamic <- aggte(cs_dose, type = "dynamic")

# Análise pré-tendências
event_df <- tibble(
  tempo = agg_dose_dynamic$egt,
  att = agg_dose_dynamic$att.egt,
  se = agg_dose_dynamic$se.egt
) %>%
  mutate(
    p_valor = 2 * pnorm(-abs(att / se)),
    sig = case_when(
      p_valor < 0.001 ~ "***",
      p_valor < 0.01 ~ "**",
      p_valor < 0.05 ~ "*",
      p_valor < 0.1 ~ ".",
      TRUE ~ ""
    )
  )

pre_trends <- event_df %>% filter(tempo < 0)
n_sig <- sum(pre_trends$p_valor < 0.05, na.rm = TRUE)
pct_violacao <- 100 * n_sig / nrow(pre_trends)

cat(sprintf("\nPré-tendências violadas: %d/%d (%.1f%%)\n\n",
            n_sig, nrow(pre_trends), pct_violacao))

# Mostrar efeitos
cat("Efeitos dinâmicos:\n")
for(i in 1:nrow(event_df)) {
  cat(sprintf("  t=%+3d: %+.6f (p=%.4f) %s\n",
              event_df$tempo[i],
              event_df$att[i],
              event_df$p_valor[i],
              event_df$sig[i]))
}

```

# 6. MODELO 2: BINÁRIO (sem dose-response)

```{r staggered_binario}
cs_binario <- att_gt(
  yname = "esteban_ray",
  tname = "ano",
  idname = "id",
  gname = "gname",
  xformla = ~ anos_3g,  # SEM dose
  data = dados,
  control_group = "notyettreated",
  est_method = "reg",
  print_details = FALSE
)

agg_binario <- aggte(cs_binario, type = "simple")

cat("RESULTADO:\n")
cat(sprintf("  ATT: %+.6f\n", agg_binario$overall.att))
cat(sprintf("  SE:  %.6f\n", agg_binario$overall.se))
cat(sprintf("  P-valor: %.4f\n", 
            2 * pnorm(-abs(agg_binario$overall.att / agg_binario$overall.se))))
```

# 7. Comparacao entre modelos

```{r model_comparision}
cat("| Modelo           | ATT      | SE       | P-valor | Efeito % |\n")
cat("|------------------|----------|----------|---------|----------|\n")
cat(sprintf("| Binário          | %+.6f | %.6f | %.4f   | %+.2f%%  |\n",
            agg_binario$overall.att,
            agg_binario$overall.se,
            2 * pnorm(-abs(agg_binario$overall.att / agg_binario$overall.se)),
            100 * agg_binario$overall.att / baseline))
cat(sprintf("| Dose-Response    | %+.6f | %.6f | %.4f   | %+.2f%%  |\n",
            agg_dose$overall.att,
            agg_dose$overall.se,
            2 * pnorm(-abs(agg_dose$overall.att / agg_dose$overall.se)),
            efeito_pct))
cat("\n")

# Diferença
diff_att <- abs(agg_dose$overall.att) - abs(agg_binario$overall.att)
if(abs(diff_att) < 0.0001) {
  cat("➡️ Modelos praticamente IDÊNTICOS\n")
  cat("   Intensidade NÃO parece importar (apenas acesso 0 vs 1)\n\n")
} else if(abs(agg_dose$overall.att) > abs(agg_binario$overall.att)) {
  cat("➡️ Dose-response captura efeito MAIOR\n")
  cat("   Intensidade IMPORTA!\n\n")
} else {
  cat("➡️ Dose-response captura efeito MENOR\n")
  cat("   Controlar por intensidade atenua o efeito\n\n")
}
```

# Gráficos

```{r plots}
library(ggplot2)

cat("Gerando gráficos...\n")

# Event study
p_event <- ggdid(agg_dose_dynamic) +
  labs(
    title = "Event Study: Dose-Response Staggered DiD",
    subtitle = sprintf("Pré-tendências violadas: %.1f%% | ATT médio: %.4f", 
                       pct_violacao, agg_dose$overall.att),
    x = "Períodos relativos ao tratamento",
    y = "ATT (Esteban-Ray)"
  ) +
  theme_minimal()

ggsave("event_study_dose_staggered.png", p_event, width = 10, height = 6, dpi = 300)

cat("✅ Gráfico salvo: event_study_dose_staggered.png\n\n")

```

# Análise quartis

```{r quartis}

# Quartis (apenas tratados)
quartis <- quantile(dados$intensidade_adocao[dados$gname > 0], 
                    probs = c(0, 0.25, 0.5, 0.75, 1),
                    na.rm = TRUE)

cat("Quartis de intensidade:\n")
print(quartis)
cat("\n")

dados <- dados %>%
  mutate(
    quartil = case_when(
      gname == 0 ~ "Never",
      intensidade_adocao <= quartis[2] ~ "Q1",
      intensidade_adocao <= quartis[3] ~ "Q2",
      intensidade_adocao <= quartis[4] ~ "Q3",
      TRUE ~ "Q4"
    )
  )

# Estimar por quartil
resultados_q <- list()

for(q in c("Q1", "Q2", "Q3", "Q4")) {
  cat(sprintf("Estimando %s...\n", q))
  
  dados_q <- dados %>% filter(quartil %in% c(q, "Never"))
  
  tryCatch({
    cs_q <- att_gt(
      yname = "esteban_ray",
      tname = "ano",
      idname = "id",
      gname = "gname",
      xformla = ~ anos_3g,
      data = dados_q,
      control_group = "notyettreated",
      est_method = "reg",
      print_details = FALSE
    )
    
    agg_q <- aggte(cs_q, type = "simple")
    
    resultados_q[[q]] <- tibble(
      quartil = q,
      att = agg_q$overall.att,
      se = agg_q$overall.se,
      p = 2 * pnorm(-abs(att / se)),
      n = n_distinct(dados_q$id[dados_q$gname > 0]),
      intensidade_media = mean(dados_q$intensidade_adocao[dados_q$gname > 0])
    )
    
  }, error = function(e) {
    cat(sprintf("  ⚠️ Erro: %s\n", e$message))
  })
}

if(length(resultados_q) > 0) {
  df_quartis <- bind_rows(resultados_q)
  
  cat("\n📊 RESULTADOS POR QUARTIL:\n\n")
  print(df_quartis)
  cat("\n")
  
  # Testar linearidade
  if(nrow(df_quartis) == 4) {
    cor_quartil_att <- cor(1:4, df_quartis$att)
    cat(sprintf("Correlação quartil × ATT: %.3f\n", cor_quartil_att))
    
    if(abs(cor_quartil_att) > 0.7) {
      cat("➡️ Forte relação linear: dose-response detectado!\n")
    } else if(abs(cor_quartil_att) > 0.3) {
      cat("➡️ Relação moderada: algum dose-response\n")
    } else {
      cat("➡️ Relação fraca: dose-response limitado ou não-linear\n")
    }
    cat("\n")
  }
  
  # Gráfico
  p_q <- ggplot(df_quartis, aes(x = quartil, y = att)) +
    geom_point(size = 4) +
    geom_errorbar(aes(ymin = att - 1.96*se, ymax = att + 1.96*se), 
                  width = 0.2) +
    geom_hline(yintercept = 0, linetype = "dashed", color = "red") +
    geom_line(aes(group = 1), linetype = "dotted", alpha = 0.5) +
    labs(
      title = "Efeito por Quartil de Intensidade",
      subtitle = "ATT com IC 95%",
      x = "Quartil de Intensidade (ERBs/1000hab)",
      y = "ATT"
    ) +
    theme_minimal()
  
  ggsave("heterogeneidade_quartis.png", p_q, width = 8, height = 6, dpi = 300)
  cat("✅ Gráfico salvo: heterogeneidade_quartis.png\n\n")
}
```

# Resumo

```{r results_summary}
cat("ACHADOS PRINCIPAIS:\n\n")
cat(sprintf("1. ATT médio (dose-response): %+.6f (p=%.4f)\n",
            agg_dose$overall.att,
            2 * pnorm(-abs(agg_dose$overall.att / agg_dose$overall.se))))
cat(sprintf("2. ATT médio (binário): %+.6f (p=%.4f)\n",
            agg_binario$overall.att,
            2 * pnorm(-abs(agg_binario$overall.att / agg_binario$overall.se))))
cat(sprintf("3. Pré-tendências violadas: %.1f%%\n", pct_violacao))
cat(sprintf("4. Cohorts identificados: %d\n", sum(cohort_dist$n[cohort_dist$gname > 0])))
cat(sprintf("5. Never-treated: %d municípios\n", n_never))
cat("\n")

if(pct_violacao > 30) {
  cat("⚠️ ATENÇÃO: Violação severa de parallel trends\n")
  cat("   Identificação causal comprometida\n")
  cat("   Considere adicionar mais controles\n\n")
}

if(agg_dose$overall.att < 0) {
  cat("⚠️ Efeito NEGATIVO (contra-intuitivo)\n")
  cat("   Possíveis explicações:\n")
  cat("   - Seleção endógena\n")
  cat("   - Confundimento não observado\n")
  cat("   - 4G facilita acesso a informação diversa\n\n")
}

cat("📁 ARQUIVOS GERADOS:\n")
cat("   - event_study_dose_staggered.png\n")
cat("   - heterogeneidade_quartis.png\n\n")

cat("============================================\n")
```

